【裁判字號】    90,台抗,450
【裁判日期】    900907
【裁判案由】    限期起訴
【裁判全文】
最高法院民事裁定                                  九十年度台抗字第四五○號
    再 抗告 人  嘉城國際事業有限公司
    法定代理人  林大闢
右再抗告人因與相對人中華電線電纜股份有限公司間聲請限期起訴事件，對於中華民
國九十年五月十七日台灣高等法院裁定（九十年度抗字第一七○○號），提起再抗告
，本院裁定如左：
    主  文
原裁定廢棄。
相對人中華電線電纜股份有限公司在原法院之抗告駁回。
抗告及再抗告訴訟費用由相對人中華電線電纜股份有限公司負擔。
    理  由
本件相對人即債權人為保全對債務人即再抗告人之工程款新台幣二千一百萬元請求權
，聲請由台灣新竹地方法院（下稱新竹地院）裁定准予假扣押，新竹地院嗣並依再抗
告人之聲請，限期命相對人就其欲保全執行之請求，向管轄法院起訴。相對人於該裁
定送達後，就其請求聲請仲裁，並對該裁定提起抗告。原法院以：按仲裁協議之當事
人之一方，依民事訴訟法有關保全程序之規定，聲請假扣押或假處分者，如其尚未提
付仲裁，命假扣押或假處分之法院，應依相對人之聲請，命該保全程序之聲請人，於
一定期間內提付仲裁，仲裁法第三十九條第一項定有明文。查依相對人與再抗告人所
訂工程合約第三十四條規定，雙方間之爭議是否得提起仲裁，端視該爭議是否屬「非
技術上糾紛」為斷。本件相對人主張再抗告人積欠工程款，非屬技術上之糾紛，自有
提付仲裁之事由。該條文雖有「得以個案為準，提請仲裁」之文句，然其真意，應非
指凡關於「非技術上糾紛」，當事人即可任意選擇提付仲裁或起訴，以解決紛爭，而
係指得以個案為準，提付仲裁，此觀該條文刻意區別「技術上糾紛」與「非技術上糾
紛」即明。本件工程款之保全既屬「非技術上糾紛」，自應提付仲裁。再抗告人聲請
新竹地院裁定限期命相對人起訴，自有未合云云，因以裁定將新竹地院之裁定廢棄，
駁回再抗告人在新竹地院之聲請。
按仲裁協議當事人之一方，依民事訴訟法有關保全程序之規定，聲請假扣押或假處分
者，如其尚未提付仲裁，命假扣押或假處分之法院，應依相對人之聲請，命該保全程
序之聲請人，於一定期間內提付仲裁。但當事人依法得提起訴訟時，法院亦得命其起
訴，仲裁法第三十九條定有明文。查系爭工程合約第三十四條規定「如甲乙雙方發生
非技術上糾紛時得以個案為準，提請仲裁，並依左列項目解決。但有關設計圖說及工
程檢驗等工程技術問題不在仲裁之列」，故雙方糾紛如有關設計圖說及工程檢驗等技
術問題時，固不得提付仲裁；如非技術上之糾紛，既約定當事人「得」提付仲裁，可
見非以仲裁為限，當事人亦得提起訴訟解決。準此，新竹地院於相對人就假扣押所欲
保全之工程款債權提付仲裁前，裁定命相對人起訴，核與仲裁法第三十九條第一項但
書規定，並無違背。原法院認兩造間非技術上之糾紛，依工程合約第三十四條規定，
應提付仲裁，再抗告人不得聲請法院限期命相對人起訴云云，自有未洽。再抗告論旨
，指摘原裁定不當，聲明廢棄，非無理由。應由本院自為裁定，將原裁定廢棄，駁回
相對人在原法院之抗告。
據上論結，本件再抗告為有理由。依民事訴訟法第四百九十二條第二項、第九十五條
、第七十八條，裁定如主文。
中      華      民      國     九十     年      九      月      七      日
                              最高法院民事第六庭
                                  審判長法官  吳  正  一
                                        法官  劉  福  來
                                        法官  鄭  玉  山
                                        法官  葉  勝  利
                                        法官  高  孟  焄
      右正本證明與原本無異
                                              書  記  官
中      華      民      國     九十     年      十      月      二      日


司法院資訊處製作；財團法人民間司法改革基金會備份。
